臺灣桃園地方法院刑事判決      
110年度易字第897號
公  訴  人  臺灣桃園地方檢察署檢察官
被      告  陳家雯



上列被告因詐欺案件，經檢察官提起公訴（110年度偵字第17022
號），本院判決如下：
    主  文
陳家雯無罪。
    理  由
一、公訴意旨略以：被告陳家雯與陳安琪、陳鈺君、陳瑩潔、陳
    士勛為兄弟姊妹關係，明知渠等母親陳蕭淑青於民國109年9
    月22日過世後，其遺產即為全體繼承人公同共有，未經全體
    繼承人之同意，不得對陳蕭淑青之遺產為任何處分，竟意圖
    為自己不法之所有，基於以不正方法由自動付款設備取得他
    人之物犯意，於109年9月22日下午4時39分至42分，持陳蕭
    淑青名下之華南銀行大溪分行帳號000-000000000000號帳戶
    （下稱系爭帳戶）之提款卡，以該提款卡及密碼輸入自動提
    款機，提領系爭帳戶之存款共新臺幣（下同）10萬元。因認
    被告涉犯刑法第339條之2第1項以不正方法由自動付款設備
    取得他人之物罪嫌。
二、按犯罪事實應依證據認定之，無證據不得認定犯罪事實；又
    不能證明被告犯罪者，應諭知無罪之判決；刑事訴訟法第15
    4條第2項、第301條第1項分別定有明文。又檢察官對於起訴
    之犯罪事實，應負提出證據及說服之實質舉證責任。倘其所
    提出之證據，不足為被告有罪之積極證明，或其指出證明之
    方法，無從說服法院以形成被告有罪之心證者，基於無罪推
    定之原則，自應為被告無罪判決之諭知（刑事訴訟法第161
    條第1項、刑事妥速審判法第6條、最高法院92年臺上字第12
    8號判例要旨參照）。再認定不利於被告之事實，須依積極
    證據，苟積極證據不足為不利於被告事實之認定時，即應為
    有利於被告之認定，更不必有何有利之證據；所謂「積極證
    據足以為不利被告事實之認定」係指據為訴訟上證明之全盤
    證據資料，在客觀上已達於通常一般之人均不至於有所懷疑
    ，而得確信被告確曾犯罪之程度，若未達到此一程度，而有
    合理懷疑之存在時，即無從為有罪之認定（最高法院30年上
    字第816號、76年臺上字第4986號判例要旨參照）。
三、次按刑事訴訟法第308條規定：「判決書應分別記載其裁判
    之主文與理由；有罪之判決並應記載犯罪事實，且得與理由
    合併記載。」同法第310條第1款規定：「有罪之判決書，應
    於理由內分別情形記載左列事項：一、認定犯罪事實所憑之
    證據及其認定之理由。」同法第154條第2項規定：「犯罪事
    實應依證據認定之，無證據不得認定犯罪事實。」而有罪判
    決書理由內所記載認定事實所憑之證據，即為經嚴格證明之
    證據，另在涉及僅須自由證明或彈劾證據證明力之事項，其
    證據方不限定以有證據能力者為限。然在無罪判決書內，判
    決書僅須記載主文及理由，而理由內記載事項，為法院形成
    主文所由生之心證，其論斷僅要求與卷內所存在之證據資料
    相符，或其論斷與論理法則無違，通常均以卷內證據資料彈
    劾其他證據之不具信用性，無法證明檢察官起訴之事實存在
    ，所使用之證據並不以具有證據能力之證據為限，是就無罪
    部分爰不再論述所援引有關證據之證據能力，先予敘明。
四、公訴人認被告陳家雯涉犯以不正方法由自動付款設備取得他
    人之物罪嫌，無非係以被告之供述、告訴人陳瑩潔之指訴、
    證人黃欣茹之證述、系爭帳戶交易明細、自動提款機錄影畫
    面翻拍照片、錄音譯文暨錄音檔案光碟等件為證。訊據被告
    則堅詞否認有何以不正方法由自動付款設備取得他人之物之
    犯行，辯稱：我只是領我的會錢等語。經查：
（一）被告於陳蕭淑青死亡後，於109年9月22日下午4時39分至4
      2分，持系爭帳戶之提款卡，以該提款卡及密碼輸入自動
      提款機，提領系爭帳戶之存款10萬元等事實，業據告訴人
      陳瑩潔、證人黃欣茹分別於警詢、偵訊時證述明確（見偵
      字卷第35頁至第37頁、第93頁至第95頁），且有臺灣桃園
      地方檢察署相驗屍證明書、ATM監視器畫面翻拍照片、系
      爭帳戶存款往來明細表暨對帳單在卷可憑（見偵字卷第11
      頁至第21頁、第59頁），復為被告所坦承不諱，是前開事
      實，首堪認定。又陳蕭淑青死亡後，其遺產繼承人為被告
      、陳安琪、陳鈺君、陳瑩潔、陳士勛，亦堪認無誤。
（二）據證人洪蕭秀蘭於本院民事庭審理時證稱：我跟二姐陳蕭
      淑青、吳旻哲有跟一個會，陳家雯也有在會內，吳旻哲的
      錢就是陳家雯繳的，我會知道是因為二姐有時候會跟我說
      陳家雯錢還沒匯來，他沒辦法去繳會錢，陳家雯有標到會
      過，多少錢我不清楚，我有聽二姐說陳家雯死會後還有12
      萬還放在陳蕭淑青那裡，本院110年度繼訴字第44號卷第8
      8至89頁就是合會的人員及資料等語（見110年度繼訴字第
      44號卷第124至126頁），核與被告陳稱：因為我信用不良
      ，所以我就把我的會錢存到我媽媽的戶頭，我媽媽標到後
      問我有沒有要用到錢，我說沒有，她就說可以先把錢放她
      戶頭那邊，我標到的會錢，放到媽媽的戶頭，除了媽媽之
      外，我三阿姨也知道，因為她也有跟這個會等語相符（見
      本院卷第44頁至第45頁），是被告確有與陳蕭淑青跟合會
      ，且其得標後，有將得標的合會金交與陳蕭淑青，是其辯
      稱：其領的10萬元是其會錢等語，並非無據。
（三）按刑法第339條之2第1項係以「意圖為自己或第三人不法
      之所有，以不正方法由自動付款設備取得他人之物」為其
      要件，亦即行為人主觀上除需對於其係以不正方法由自動
      付款設備取得他人之物有所認識，更需具有不法所有之意
      圖，而客觀上確實是由自動付款設備以不正方法取得他人
      之物。被告因信用不良，而將得標之合會金交與陳蕭淑青
      保管，於陳蕭淑青死亡後，而持系爭帳戶之提款卡，以該
      提款卡及密碼輸入自動提款機，提領系爭帳戶之存款10萬
      元，且在其提領10萬元後，系爭帳戶內尚有18萬2,764元
      （見偵字卷第21頁），即未繼續提領，是被告主觀上顯是
      出於提領陳蕭淑青保管、且為自己之10萬元，其主觀上顯
      難認係具有不法所有意圖，得以不正方法由自動付款設備
      取得他人之物罪相繩。
五、綜上所述，公訴意旨所舉證據，僅能證明被告確有上開提領
    系爭帳戶存款之情，然對於被告主觀上有不法所有意圖，尚
    無從使本院形成毫無合理懷疑之確信心證，揆諸前開說明，
    本院自應對被告被訴以不正方法由自動付款設備取得他人之
    物之行為，為無罪之諭知，以昭審慎。
據上論斷，應依刑事訴訟法第301條第1項，判決如主文。
本案經檢察官施韋銘提起公訴，經檢察官黃鈺斐到庭執行職務。
中　　華　　民　　國　　111 　年　　8 　　月　　29　　日
                  刑事第六庭        法  官  何宇宸
以上正本證明與原本無異。
如不服本判決應於收受判決後20日內向本院提出上訴書狀，並應敘述具體理由。其未敘述上訴理由者，應於上訴期間屆滿後20日內向本院補提理由書(均須按他造當事人之人數附繕本)「切勿逕送上級法院」。 　　　　　　　　　　　　　　　　　　
                                    書記官  趙于萱
中　　華　　民　　國　　111 　年　　8 　　月　　29　　日